【裁判字號】    98,交聲,33
【裁判日期】    980422
【裁判案由】    違反道路交通管理處罰條例聲明異議
【裁判全文】
臺灣臺東地方法院交通事件裁定          98年度交聲字第33號
原處分機關  交通部公路總局高雄區監理所臺東監理站
異  議  人  乙○○
即受處分人
上列異議人即受處分人因違反道路交通管理處罰條例案件，對於
交通部公路總局臺東監理站於民國98年 2月20日以東監違裁字第
裁81-P00000000號裁決處分，聲明異議，本院裁定如下：
    主  文
原處分有關記違規點數參點部分撤銷，撤銷部分改記違規點數壹
點。
其餘異議駁回。
    理  由
一、原處分意旨略以：受處分人即異議人乙○○（下稱受處分人
    ）於民國97年12月 1日10時14分12秒前後，駕駛臺灣中油公
    司所屬車牌號碼190-BG號營業貨運曳引車，聯結車牌號碼51
    -TH號之半拖車（下稱系爭貨車），在臺東縣臺九線248公里
    南下處限速60公里之路段，經測速時速82公里、超速22公里
    ，乃超過規定之最高時速20公里以上未滿40公里，係違反道
    路交通管理處罰條例第40條之規定。經警於98年1月8日以花
    警交字第P00000000號開單舉發，原處分機關遂於98年2月20
    日，依違反道路交通管理處罰條例第40條、第63條第 1項，
    以東監違裁字第裁81-P00000000號裁處罰鍰新臺幣（下同）
    1,800元、記違規點數3點等處分。
二、異議意旨略以：
   （一）違規地點與拍照地點不符：
      警方所提供之違規相片為臺九線南下 242.1公里處，惟系
      爭貨車實際所處的位置為臺九線 248公里光復馬太鞍溪橋
      附近。
   （二）測速器有誤認違規車輛之可能：
      受處分人於97年12月1日上午10時14分許，行駛臺九線248
      公里南下，執行運油公務，且為重車，被後方時速為82公
      里之車輛超車，但因系爭貨車全長15公尺擋住而擋住實際
      違規車輛，致使本車經過測速照相器材時被拍到。而警方
      現有之測速器材僅以在車道中行駛之目標，且無法特定，
      難免受到車道上其他車輛之干擾，而有誤認違規車輛之可
      能。
   （三）系爭貨車行車紀錄器顯示並未超速：
      系爭貨車乃載運危險物品，依法向監理單位申請危險物品
      通行證，其上登記之車頭為190-BG並只能拖尾車 51-TH，
      而系爭貨車之車頭190-BG車上所讀出之數位式行車紀錄器
      、機械式行車紀錄器，皆經交通部委託之財團法人車輛研
      究測試中心ARTC審驗合格，並依照道路交通安全規則第一
      章第39條之24規定，車輛型式安全審驗管理辦法安裝數位
      式及機械式行車紀錄器。由該紀錄皆可還原顯示本車當時
      確實未超速，請求撤銷原處分等語。
三、按「汽車駕駛人，行車速度，超過規定之最高時速，或低於
    規定之最低時速，除有第四十三條第一項第二款情形外，處
    新臺幣一千二百元以上二千四百元以下罰鍰。」；「汽車駕
    駛人有下列各款所列條款之一者，除依原條款處罰鍰外，並
    予記點：一、有第三十三條第一項、第二項、第三十八條第
    一項、第四十條、第四十五條、第四十七條第一款至第三款
    、第四十八條、第四十九條或第六十條第一項、第二項第一
    款、第二款情形之一者，各記違規點數一點。」，道路交通
    管理處罰條例第40條、第63條第1項第1款分別定有明文。
四、經查：
    受處分人於 97年12月1日10時14分12秒前後，駕駛系爭貨車
    ，行經臺九線南下 248公里處，因「行車速度，超過規定之
    最高時速」之違規，經鳳林分局員警陳元峰值勤中發現，依
    違反道路交通管理處罰條例第40條規定舉發。嗣經原處分機
    關於98年 2月20日，以東監違裁字第裁81-P00000000號裁決
    書，裁處受處分人罰鍰 1,800元，並依道路交通管理處罰條
    例第63條第1項記違規點數1點等情，有前揭舉發違反道路交
    通管理事件通知單及原處分機關裁決書、測速採證照片各 1
    份附卷可參。證人即舉發警員甲○○於本院98年4月8日訊問
    時亦具結證稱：「97年12月1日在花蓮縣臺九線南下接近248
    公里處，當時伊人在照相機旁邊，該照相機是全自動式，固
    定在地面上，車子經過該路段，只要時速超過設定的時速限
    制... 就會自動拍攝。」等語，足認受處分人確有於上揭時
    、地，為警查獲行車速度超過規定最高限速（20公里以上、
    未滿40公里）之違規事實。至於受處分人之抗辯，本院判斷
    如下：
   （一）違規地點與拍照地點不符，不影響本案判斷:
      經本院依職權函查花蓮縣警察局鳳林分局，關於測照相片
      地點與違規地點不符一事，係電腦主機誤植所致，有鳳警
      交字第 980004187號函在卷可稽。而實際案發地點於本案
      採證照片中，明顯可見係臺九線 248公里處，並經受處分
      人乙○○於本院98年4月8日訊問筆錄表示「當時我在馬太
      鞍橋南下路段靠近 248K附近...」，此與證人員警甲○○
      當庭證述相符。故系爭測照相片、罰單暨裁決書固誤植案
      發地點，然既經受處分人自承於法院，且與事實相符，自
      與本件違規事實認定，不生影響。
   （二）測速器有誤認違規車輛之可能，異議並不可採:
      為本院審理此類交通事件職務上所知之事項，應可認定：
      1.受處分人主張因系爭貨車全長15公尺擋住而擋住實際違
        規車輛等語，觀諸採證照片所示，當時受處分人車輛前
        、後方及右側、左側車道尚稱順暢，周圍並無其他車輛
        與其併行行駛、或搶道超車之情形，異議人前揭所辯，
        即非無疑。又受處分人駕駛之系爭貨車係行駛在外側車
        道，而採證照片上方顯示之範圍「1」之角度亦對準外
        側車道，且依該採證照片所示，亦無任何跡象表明其他
        車輛正自受處分人駕駛之左側車道或右側車道進行超車
        。其經測速儀器所攝得之違規車輛位於照片之位置，與
        受處分人車牌號碼51-TH號系爭貨車於舉發照片之位置
        均大致相同（約相片正中央向上下、左右各3公分處）
        ，且上開照片所示違規車輛之全部車身均已涵蓋在雷達
        波感應區範圍內，又別無其他車輛同為照片攝得，均有
        違規採證照片在卷可稽。足徵採證照片所示時速82公里
        之車輛，確為外側車道上之系爭貨車無訛。此由該採證
        照片之角度、聚焦點均在被受處分人駕駛之系爭貨車乙
        情可知，本案採證之測速照相設備應係鎖定違規之被處
        分人車輛取證，被處分人之抗辯並無可採，其所駕駛之
        系爭貨車確為測速照相設備取證之焦點，甚為灼然。
      2.本案採證之雷達測速照相設備（規格：24.05GHz照相式
        K-Band，主機型號：PLUSIII，主機器號：07FPP0323 號
        ）甫於97年7月8日檢定合格，其有效期間至98年7月31
        日止，此有本院依職權調得之經濟部標準檢驗局雷達測
        速儀檢定合格證書1紙在卷可查，亦可排除本案係因測
        速儀器失準，以致誤為舉發之可能。
      3.證人即員警甲○○到庭結證稱：「我對於中油卡車印象
        模糊，我們的測速儀器每年都有到中央標準局歸零，所
        以拍攝不會有誤。如果時速才十幾公里的車輛，被我們
        的攝影器材拍到的話，有此特例，我們都會記得，但是
        我沒有印象，我沒有遇到過有此種時速才十幾公里的情
        形，竟然被測速照相機拍得的情形。」可見本案員警於
        值勤時，依測速照相機所拍異議人違規照片，並無異議
        人當時時速僅十幾公里，竟遭測速照相機誤拍之情，再
        者，證人甲○○與受處分人原本並不相識，彼此間更無
        怨恨仇隙，是證人並無甘冒觸偽證重罪而涉詞誣陷受處
        分人之必要，至受處分人雖否認違規事實，然既未就執
        勤員警之舉發有誤提出確實證據以供調查，亦無任何證
        據足資證明員警有捏造事實違法取締之情事，則本件執
        勤員警本其維護交通秩序、安全職責所為之舉發與證言
        ，自屬可信。
   （三）系爭貨車行車紀錄器顯示並未超速，係無理由:
      1.受處分人雖以前詞抗辯，並提出臺灣中油公司之數位式
        、機械式行車紀錄器共5紙，數位式行車紀錄器定期檢
        測合格證明、危險物品臨時通行證、行經高速公路載運
        危險物品車輛資料表各1紙，證明受處分人公司所屬上
        開車輛於97年12月1日行車紀錄器經該公司判讀結果，
        該車於當日9時40分至10時50分期間，最高速皆未超過
        65公里，其紀錄應為可採等語云云。受處分人雖提出經
        寶錄電子股份有限公司出具之行車紀錄器定期檢測合格
        證明，然並未提出寶錄電子股份有限公司有何專業能力
        ，足以判斷行車紀錄器之準確性，尚難僅憑該公司出具
        之合格證明，即據以認定該行車紀錄器之正確性。
      2.再者，按「道路交通管理處罰條例」第18條之1執行應
        注意事項規定，新登檢領照之汽車應裝設具有連續紀錄
        汽車瞬間行駛速率及行車時間功能之行車紀錄器，惟行
        車紀錄卡所紀載之資料僅供參考，舉發超速違規時，仍
        應依雷達（射）測速、線圈感應式器材所測得之實際速
        度為舉發依據。
      3.且對照受處分人提出之數位式行車紀錄器列印顯示資料
        係97年12月1日10時14分34-35秒，與警方測速採證相片
        乃同日10時14分12秒，二者顯示時間有微妙之不同、車
        速亦差距過大而令人生疑。證人員警甲○○到庭並經具
        結證稱：「如果時速才十幾公里的車輛，被我們的攝影
        器材拍到的話，有此特例，我們都會記得，但是我沒有
        印象，我沒有遇到過有此種時速才十幾公里的情形，竟
        然被測速照相機拍得的情形。」，而受處分人於本院訊
        問時陳稱：「（為何當初車速才十幾公里？）當時我在
        馬太鞍橋南下路段靠近248K附近，在路邊上廁所，上完
        廁所，就上車開車，時速多少，我不知道。」，然異議
        人並未將該錄中途停車次數暨理由登載於本院卷第15頁
        機械式行車紀錄表上。故受處分人泛言如廁，應與實情
        不符。
      4.縱認異議人所提數位式行車紀錄器定位器的列印資料，
        屬異議人所駕汽車之資料，然該數位式行車紀錄器顯示
        之行車速度圖表，並無時速單位之記載，即無法判斷系
        爭貨車之時速係一小時數公里、或數英哩（例如時速50
        英哩約計82.4672公里）。又該數位式行車紀錄器雖可
        反應區段性紀錄，卻無法顯示車輛於每分每秒的連續瞬
        間車速。換言之，自同日10時14分00秒至同日10時15分
        00秒間，該車瞬間車速有無達到時速82公里之可能性，
        無法由上開列印資料加以排除，此觀異議人所提數位式
        資料一般資訊欄，分別記載「時間:10:14:35、速度14.
        8」、GPS資訊欄記載「時間:10:14:34、速度19.4」（
        本院卷13頁背面）；數位式資料一般資訊欄記載「時間
        :10:14:34、速度17. 1」、GPS資訊欄記載「時間:10:1
        4:29、速度24.9 」（本院卷14頁正面）；數位式資料
        一般資訊欄記載「時間:10:14:35、速度13.8」、GPS資
        訊欄記載「時間:10:14:37、速度13.2」（本院卷14頁
        背面），即可知該紀錄無法顯示車輛於每分每秒的連續
        瞬間車速。況同樣是時間10:14:35之車速，本院卷13頁
        背面一般資訊欄記載之速度為14.8，然本院卷第14頁背
        面一般資訊欄記載之速度竟為13.8，茲若異議人所提資
        訊可信，何以會產生相同時間，相同之一般資訊欄所記
        載之速度，竟不一樣之怪異現像？再觀諸同樣是時間10
        :14:34 之車速，本院卷13頁背面GPS資訊欄記載之速度
        為19.4，然本院卷第14頁正面一般資訊欄記載之速度竟
        為17.1，茲若異議人所提資訊可信，何以會產生相同時
        間，GPS資訊欄記載所記載速度，與一般資訊欄所記載
        之速度，竟不一樣之怪異現像。準此，異議人所提證據
        ，於相同時間既有不同之讀數數據出現，即非可信。
      5.本件受處分人所駕上開車輛於逕行舉發之時、地，其行
        車時速為82公里一情，有違規超速照片1張附卷可稽。
        又系爭測速照相器材，為移動式三腳架雷達測速儀，每
        年應至中央標準局定期歸零，其測試功能均屬正常範圍
        ，此亦有經濟部標準檢驗局，檢定合格單號碼：J0GA00
        00000A雷達測速儀檢定合格證書1紙可憑，檢定日期係
        97年7月8日、有效期限至98年7月31日，均屬功能正常
        。警方既係以經檢定合格之精準科學儀器測速舉發，應
        無混淆誤判之可能；又警察機關及所屬人員為維持交通
        秩序，依法執行職務，立場應是客觀公正，其與大量之
        不特定用路人素不相識，亦無仇怨，當無惡意誣陷受處
        分人違規超速之理，是受處分人超速之違規行為，當可
        認定。故依上開違規超速照片所示，受處分人所駕駛系
        爭貨車於97年12月1日10時14分12秒前後行經上開地點
        ，時速82公里，於速限60公里之路段，超速22公里之事
        實應屬無訛。
五、綜上，本件異議人確有前揭行車速度超過規定超速20公里以
    上未滿40公里之違規行為，已堪認定。又汽車駕駛人有第四
    十條情形者，除依原條款處罰鍰外，並各記違規點數一點，
    道路交通管理處罰條例第六十三條第一項第一款定有明文，
    茲異議人行車速度超過規定之最高時速，而有違規情事，依
    道路交通管理處罰條例第四十條規定應處罰鍰外，依同例第
    六十三條第一項第一款亦僅能記違規點數一點，然原處分機
    關認異議人有前述違反道路交通管理處罰條例第四十條之違
    規行為，援引上揭道路交通管理處罰條例第40條及第63條規
    ，裁處異議人罰鍰外，竟記違規點數3點，該記違規點數3點
    部分，即與同例第六十三條第一項第一款僅能記違規點數一
    點之規定不符，而有未洽。異議人提出異議否認違規情事，
    雖無理由，然原機關裁罰既有上述可議之處，自應由本院將
    該處分有關記違規點數三點部分撤銷，並依前揭道路交通管
    理處罰條例第40條、第63條第1項第1款改裁處受處分人記違
    規點數1點。至於原處分關於處異議人罰鍰新台幣1,800元部
    分，依道路交通管理事件統一裁罰基準表之規定，裁處受處
    分人罰鍰新台幣1,800元，並無違誤，異議人對此部分提起
    異議，為無理由，應予駁回。
六、據上論斷，應依道路交通管理處罰條例第87條第2項，道路
    交通案件處理辦法第19條、第20條前段，裁定如主文。
中    華    民    國    98    年    4     月    22    日
                       交通法庭  法  官  陳義忠
以上正本證明與原本無異。
如不服本裁定，應於裁定送達後5日內向本院提出抗告狀（須附
繕本）。
「切勿逕送上級法院」
                                 書記官  王希文
中    華    民    國    98    年    4     月    22    日


司法院資訊處製作；財團法人民間司法改革基金會備份。
